臺灣高雄地方法院刑事判決　　　　　　　　　　　　　　九十年度自字第二七七號
　　自　訴　人　怡台企業股份有限公司
　　代　表　人　甲○○
　　代　理　人　于志良律師
　　被　　　告　乙○○原名趙.
　　選任辯護人　吳敏蕙
　　　　　　　　李明益
右列被告因業務侵占案件，經自訴人提起自訴，本院判決如左：
    主  文
趙佩綈連續意圖為自己不法之所有，而侵占對於業務上所持有之物，處有期徒刑柒月
。緩刑貳年。
    事  實
一、趙佩綈於民國（下同）八十八年六月起至八十九年十一月十五日止，任職於自訴
    人怡台企業股份有限公司（下稱怡台公司），負責會計及出納業務，為從事業務
    之人，竟意圖為自己不法所有之概括犯意，趁擔任公司上開業務之便，自八十八
    年八月二十一日起，連續將其業務上持有之怡台公司開立予客戶之保證金支票及
    公司貨款支票，共新台幣（下同）二十九萬一千八百０二元，分別存入自己於泛
    亞銀行、合作金庫及高雄銀行之帳戶內（支票金額、號碼及存入帳戶詳如附表一
    、二、三所載），而予以侵占入己，嗣於被告八十九年十一月十五日離職後，經
    怡台公司清查帳款始知悉上情，趙佩綈並分次清償上開侵占款項完畢。
二、案經怡台公司向本院提起自訴。
    理  由
一、右揭事實業據被告趙佩綈於本院審理中坦承不諱（見本院九十年七月十七日訊問
    筆錄、九十一年一月二十二日訊問筆錄、九十一年三月十五日審理筆錄），核與
    自訴人代表人甲○○指訴之情節相符（見本院九十年七月十七日訊問筆錄），並
    有遭被告存入合作金庫帳戶之自訴人支票影本六紙及其自承侵占款項之切結書一
    份附卷可稽，另被告已清償所侵占之款項，亦有自訴人於高雄銀行草衙分行之存
    款帳戶影本二紙存卷，上顯示被告分別於九十年三月六日匯入十八萬七千元、同
    年三月二十八日匯入十萬三千八百０二元，合計二十九萬一千八百０二元可稽，
    是本件事證明確，被告犯行堪已認定。
二、查被告係自訴人之職員，負責會計及出納業務，為從事業務之人，其竟將業務上
    收取之款項，變易持有為所有予以侵占入己，核其所為，係犯刑法第三百三十六
    條第二項之業務侵占罪。其先後多次犯行，時間緊接，犯罪構成要件相同，顯係
    基於概括之犯意為之，依刑法第五十六條規定，以一罪論。審酌被告從事業務，
    本應忠於職守，竟因需款即侵占業務上收取之財物二十餘萬元，有違本分殊甚，
    惟念其已將侵占款項返還與自訴人，且並無犯罪前科，有臺灣高等法院被告全國
    前案紀錄表及臺灣高雄地方法院檢察署刑案資料查註紀錄表各一件附卷可稽，素
    行良好，犯後坦承犯行態度尚佳等一切情狀，量處如主文所示之刑。又被告未曾
    受有期徒刑以上刑之宣告已如上所述，其因一時貪欲圖便，短於思慮，致觸犯本
    案犯行，經此刑之教訓後，當能知所警惕，信無再犯之虞，本院認為前開對其宣
    告之刑，以暫不執行為適當，爰宣告緩刑二年，以啟自新。
三、自訴意旨另以１被告離職後，繼任者檢視有關帳冊單據，發現與自訴人往來之二
    十五家客戶八十九年期初應收帳款，原帳上餘額為二千七百十二萬七千三百九十
    六元，正確數額為一千四百四十一萬八千五百二十三元，差異一千二百七十萬八
    千八百七十三元。２公司現金帳部分，分別經被告於八十八年十月二十八日提領
    一萬二千九百八十六元、同年十月三十日提領七千０三十七元、八十九年五月三
    十日提領二萬五千元、八十九年一月四日提領一萬三千０二十六元，交與自訴人
    代表人甲○○，惟甲○○於請款單上皆未簽章代表收訖，且其帳戶亦無入帳資料
    ，而其亦無收取現金之習慣，因認被告涉有業務侵占罪嫌云云。訊據被告堅決否
    認有何上述１、２之犯行，就１之犯行辯稱：自訴人所提出二十五家公司八十九
    年期初應收帳款之資料，純係渠片面製作，其真實性已有可疑，況自訴人亦未舉
    證說明被告究竟侵占何筆款項及如何侵占，自難僅憑其片面製作之應收帳款資料
    ，遽認伊有此部分犯行。就２之犯行，辯稱：依自訴人公司之請款程序，伊雖應
    讓領款人於請款單上簽名為憑，但有時可能會忽略此程序，直接將現金交付與甲
    ○○，又伊於填寫請款單及製作轉帳傳票後，皆須經甲○○蓋章核准，且伊填具
    銀行取款條後，亦須經甲○○簽名並蓋公司大小章後，方得持以至銀行領款，倘
    伊於領取現金後未交付與甲○○，其應能及時發現並追查現金去向，且伊每週尚
    會另行製作銀行收入支出週報表供甲○○查看核章，其亦可再次確認是否有領到
    現款等語，經查：
（一）自訴人指稱被告涉有１之犯行，固據其提出八十九年期初應收帳款表、總帳別
      明細帳異動表及客戶對帳單為證，惟就上開帳冊以觀，僅於自訴人八十九年期
      初應收帳款表載有公司帳款差異一千二百七十萬八千八百七十三元。而該帳款
      差異係如何造成，是否為即為被告所侵占尚無從加以認定，更有甚者自訴人就
      上開證據中初以客戶台灣小松電腦公司帳上尚有未收帳款二十六萬二千五百元
      ，惟明細帳則為零之理由，佐證被告確有侵占犯行，然於本院九十年十一月二
      十九日調查程序中自訴人之代表人甲○○已改口供稱：「第一家小松這一家，
      我公司有收到款。實際上我是對這些帳目有疑問。」（見本院九十年十一月二
      十九日訊問筆錄），後於本院九十一年一月二十二日調查程序中更供述：「‧
      ‧‧除了杏泥（編號第七個）、燁聯（編號二十）、東聯（編號二十四）其他
      的八十九年期初應收帳款都已經進來了。」（見本院九十一年一月二十二日訊
      問筆錄），顯見自訴人上開指述僅係因其本身帳目不清，主觀上臆測被告有為
      侵占犯行，故縱如其所述尚有三家客戶帳款未入，惟尚無法僅憑前開證據即遽
      認被告有為侵占犯行。
（二）自訴人指稱現金帳遭被告侵占一節，無非係以其公司存摺影本有領款紀錄、轉
      帳傳票、請款單、收據及甲○○之存摺影本為其論罪之依據，惟查：
   (1) 自訴人公司提領現金之流程，業據甲○○供述：公司現金帳的部分，如果是對
      員工的代墊款項，由他們寫請款單，在交由被告寫銀行取款條取款，支付方式
      有二：一為從銀行領現金，款項交付給我們後，我們就會在請款單上領款人欄
      簽名。另一種是由銀行直接轉帳入所有員工帳戶。（見本院九十年十一月二十
      九日訊問筆錄）；現金提領程序係先寫請款單附上相關憑證，讓我簽名，才可
      已有取款的動作，取完款後被告才做出傳票由我蓋章，通常只要取款單上有蓋
      章，我傳票就會蓋章，同時被告每週有製作銀行存款餘額表，這部分也是根據
      銀行存摺製作。等語明確（見本院九十一年二月二十六日訊問筆錄）核與被告
      前揭所辯：伊於填寫請款單及製作轉帳傳票後，皆須經甲○○蓋章核准，且伊
      填具銀行取款條後，亦須經甲○○簽名並蓋公司大小章後，方得持以至銀行領
      款，每週尚會另行製作銀行收入支出週報表供甲○○查看核章等語相符，另自
      訴人所提傳票及請款單據，甲○○亦確有於上之核准欄及單位主管欄蓋章無訛
      ，有該傳票及請款單共八張附卷可稽，是被告提領現金過程，甲○○依公司領
      款程序皆須加以審核之情堪已認定。
   (2) 被告於八十八年十月二十八日提領一萬二千九百八十六元、八十九年一月四日
      提領一萬三千零二十六元，而甲○○皆未於該次請款單領款人欄上簽名蓋章等
      情，業經自訴人提出公司存摺及請款單二紙為證，而被告於八十九年五月三十
      日提領二萬五千元未交付與甲○○，自訴人則指稱僅有存摺公司存摺提領紀錄
      ，未有相關請款單及傳票可資證明，惟如上所述，被告領取款項時需甲○○蓋
      章核可，而公司帳戶每週帳款進出情形，被告亦要製作銀行收支報表與甲○○
      審核，是倘被告確有未將甲○○請領之金錢交付與其之情形，甲○○理應能及
      時發現並加以追查，惟其於當時對此皆不質疑，令人不免懷疑其是否已領取現
      金，僅係因被告疏漏未將請款單交由其蓋章；另除甲○○外，自訴人公司未有
      其他員工向其反應有請領款項而未收到錢之情，亦據甲○○陳明在卷（見本院
      九十一年二月二十六日訊問筆錄），是倘被告確需孔甚急，有此侵占現金帳款
      之必要，為何單單僅挑選甲○○請領之金錢加以侵占，而未有他人款項遭其侵
      占等情，亦啟人疑竇。另被告八十八年十月三十日提領七千零三十七元與甲○
      ○部分，甲○○雖有於該請款單上領款人欄簽章等情，有該請款單一紙附卷可
      稽，雖甲○○於上蓋章日期為十月二十九日，與被告領款之十月三十日不符，
      遭自訴人質疑尚未由銀行領款如何交與領款人，惟由甲○○於請款單上所蓋印
      文以觀，該印章之日期應可任意調動，被告於十月三十日領款交由甲○○，而
      甲○○於領款簽收時，疏未將印章日期調整至十月三十日即加以蓋章等情尚合
      常情，否則倘非甲○○於上蓋章，則蓋章之人為誰？倘係被告私自持甲○○印
      章加蓋，必係因其為防甲○○發現其未將所領款項交付與伊始而為之，則未免
      犯行曝光，理當細心將日期加以調整，以防他人察覺有異，更有甚者，其既會
      私自拿取甲○○印章加蓋，又為何不將上述未蓋章之請款單以相同手段加以處
      理，以防他人日後加以追查，是被告上開辯稱可能係因一時疏忽未將請款單交
      由甲○○蓋章等情，尚屬可信。
（三）綜上，自訴人指述１、２部分，尚不能證明被告犯罪，此外復查無其他積極證
      據足認被告確有侵占犯行，惟此部分與前開論罪科刑之部分有裁判上一罪之關
      係，爰不另為無罪之諭知，附此敘明。
據上論斷，應依刑事訴訟法第二百九十九條第一項前段，刑法第五十六條、第三百三
十六條第二項、第七十四條第一款，罰金罰鍰提高標準條例第一條前段，判決如主文
。
中      華      民      國   九十一     年      三      月    二十九    日
                                  臺灣高雄地方法院刑事庭
                                      審判長法官  黃三友
                                            法官  陳淑卿
                                            法官  黃宗揚
右正本證明與原本無異。
如不服本判決，應於判決送達後十日內，向本院提出上訴狀。
                                          書記官  陳掌珠
中      華      民      國   九十一     年      四      月    一       日
附錄本判決論罪科刑之法條：
刑法第三百三十六條第二項
對於業務上所持有之物，犯前條第一項之罪者，處六月以上五年以下有期徒刑，得併
科三千元以下罰金。
附表一
┌───────────────────────────────────┐
│存入帳戶：合作金庫（帳號：0000000000000號）              │
├──┬─────────┬───────┬───────────┬──┤
│項次│  支  票  號  碼  │   金   額    │ 存   入  日  期      │備註│
├──┼─────────┼───────┼───────────┼──┤
│一  │ＢＥ0000000│十萬元        │ 八十九年五月六日     │    │
├──┼─────────┼───────┼───────────┼──┤
│二  │ＢＥ0000000│八千元        │ 八十九年六月二日     │    │
├──┼─────────┼───────┼───────────┼──┤
│三  │ＦＰ0000000│一萬零八十九元│ 八十九年九月二十九日 │    │
├──┼─────────┼───────┼───────────┼──┤
│四  │ＢＥ0000000│八千五百元    │ 八十九年九月二十九日 │    │
├──┼─────────┼───────┼───────────┼──┤
│五  │ＢＥ0000000│四萬元        │ 八十九年九月二十九日 │    │
├──┼─────────┼───────┼───────────┼──┤
│六  │ＢＥ0000000│六千元        │ 八十九年九月二十九日 │    │
├──┼─────────┼───────┼───────────┼──┤
│七  │ＢＥ0000000│八千元        │ 八十九年十一月一日   │    │
├──┼─────────┼───────┼───────────┼──┤
│八  │ＢＥ0000000│一萬元        │ 八十九年十一月一日   │    │
├──┼─────────┼───────┼───────────┼──┤
│九  │ＢＥ0000000│六千元        │ 八十九年十一月一日   │    │
├──┼─────────┼───────┼───────────┼──┤
│十  │ＢＥ0000000│八千元        │ 八十九年十一月一日   │    │
├──┼─────────┼───────┼───────────┼──┤
│十一│ＢＥ0000000│五千元        │ 八十九年十一月一日   │    │
├──┼─────────┼───────┼───────────┼──┤
│十二│ＢＥ0000000│一萬元 │ 八十九年十一月一日   │    │
└──┴─────────┴───────┴───────────┴──┘
附表二
┌───────────────────────────────────┐
│存入帳戶：泛亞銀行（帳號：000000000000號）                │
├──┬─────────┬───────┬───────────┬──┤
│項次│  支  票  號  碼  │   金   額    │ 存   入  日  期      │備註│
├──┼─────────┼───────┼───────────┼──┤
│一  │ＯＡ0000000│一萬三千六百五│ 八十八年八月二十一日 │    │
│    │                  │十元          │                      │    │
├──┼─────────┼───────┼───────────┼──┤
│二  │ＺＢ0000000│三萬九千八百三│ 八十八年九月七日     │    │
│    │                  │十元          │                      │    │
└──┴─────────┴───────┴───────────┴──┘
附表三
┌───────────────────────────────────┐
│存入帳戶：高雄銀行前鎮分行（帳號：000000000000號）        │
├──┬─────────┬───────┬───────────┬──┤
│項次│  支  票  號  碼  │   金   額    │ 存   入  日  期      │備註│
├──┼─────────┼───────┼───────────┼──┤
│一  │ＦＡＸ一００八二三│八千八百八十三│ 八十八年九月三十日   │    │
│    │五                │元            │                      │    │
├──┼─────────┼───────┼───────────┼──┤
│二  │ＢＫＢ０三四六０二│八千八百五十元│ 八十八年九月三十日   │    │
│    │六                │              │                      │    │
└──┴─────────┴───────┴───────────┴──┘
